【裁判字號】    92,訴,94
【裁判日期】    920521
【裁判案由】    強盜
【裁判全文】
臺灣宜蘭地方法院刑事判決                            九十二年度訴字第九四號
    公  訴  人  臺灣宜蘭地方法院檢察署檢察官
    被      告  丙○○
    指定辯護人  本院公設辯護人乙○○
右列被告因強盜案件，經檢察官提起公訴（九十二年度偵字第六二八號），本院判決
如左：
    主  文
丙○○意圖為自己不法之所有，以強暴至使不能抗拒，而取他人之物，累犯，處有期
徒刑年。
    事  實
一、丙○○有酗酒之習慣，酒後呈精神耗弱之狀態，並曾因竊盜案件，經臺灣宜蘭地
    方法院以九十一年度易字第九二號刑事判決判處有期徒刑六月確定，於民國九十
    二年一月二十五日執行完畢。詎丙○○甫於出監後，竟仍不知悔改，復於飲酒後
    ，於九十二年二月十五日下午四時三十分許，在宜蘭縣宜蘭市○○○路與民生街
    口，向甲○○借錢不成後，見甲○○已年近九十歲（民國三年二月五日生），已
    無能力反抗暴力侵害，竟意圖為自已不法之所有，以強暴方式至使甲○○不能抗
    拒，而徒手搶取甲○○之乘車證，再將甲○○戴於手腕上手錶強行取走，得手後
    逃逸。
二、案經宜蘭縣警察局宜蘭分局報請臺灣宜蘭地方法院檢察署檢察官偵查起訴。
    理  由
一、訊據被告丙○○坦承於飲酒後於右揭時地取走被害人甲○○之乘車證及手錶，惟
    否認有強盜犯行，並辯稱：伊要向被害人借錢時，被害人拿出皮包，之後又將皮
    包收回去，伊是從被害人的口袋拿走被害人的皮包，被害人沒有反抗，伊並趁被
    害人不注意的時候拔手錶云云。然查：被害人甲○○於本院調查時證：伊於舊城
    南路與民生路口等公車回四城，被告騎腳踏車經過，問伊有沒有錢，伊告訴被告
    說沒有帶錢，被告要我拿皮包給伊看，伊將皮包拿給被告看說沒有錢，被告從伊
    手中拿走乘車證，並把伊的手錶拔走，伊從後面追時被告騎腳踏車走等語（參見
    九十二年三月十四日訊問筆錄）。而被害人係民國三年二月五日生，有其年籍資
    料在卷可憑，則本件被害人於行為時以年近九十歲，參以被告於本院中亦自承：
    「（拿被害人的東西時被害人是否要你不要拿？）有，拿手錶時被害人說還我，
    我要戴不要拿，我看那手錶很漂亮。」、「（如何拿被害人的手錶？）一隻手抓
    住被害人的手另一隻手拿手錶，我沒有拿被害人的錢包，乘車證被害人拿在手上
    我拿過來看一下。」（參見本院九十二年三月六日訊問筆錄）足徵被告係趁被害
    人年邁無力抗拒，強行以暴力之手段壓制被害人之反抗，而搶取被害人之財物。
    此外，並有乘車證影本及贓物認領據各一份在卷可資佐憑。綜上所述，本件事證
    明確，被告犯行堪以認定，應依法論科。
二、被告丙○○意圖為自己不法之所有，以強暴至使不能抗拒而取他人之財物，核其
    所為，係犯刑法第三百二十八條第一項之強盜罪。查被告前因竊盜案件，經臺灣
    宜蘭地方法院以九十一年度易字第九二號刑事判決判處有期徒刑六月確定，於九
    十二年一月二十五日執行完畢，有其台灣高等法院被告全國紀錄表附卷足憑，其
    於有期徒刑執行完畢後五年內再犯法定刑有期徒刑以上之本罪，為累犯，應依刑
    法第四十七條之規定加重其刑。又被告另因本院九十一年度訴字第四三八號強盜
    案件，經送鑑定之結果，認被告智力屬邊緣性智能不足至輕度智能不足的範圍，
    而且其長期酗酒，容易出現判斷失當的行為表現，平時的精神狀態未達精神耗弱
    或心神喪失的程度，但其酗酒的習慣，有可能導致其在酒後達到精神耗弱的程度
    ，出現強盜或其他犯罪行為等情，有財團法人羅許基金會羅東博愛醫院九十二年
    一月十日（九十二）羅醫字第○一○○八二號函所附精神鑑定報告書附卷足證。
    本件被告自承於行為前已飲用酒類，依前揭鑑定書之函示，其顯因酗酒之習慣，
    致酒後達到精神耗弱之程度，而出現本件之強盜行為，應堪認定，爰依刑法第十
    九條第二項之規定減輕其刑，並依法先加後減之。爰審酌被告意圖為自己不法所
    有，以強暴至使不能抗拒而取他人之財物之犯罪動機、目的、手段、對被害人生
    命財產及社會治安所生之危害，及其犯罪後之態度等一切情狀，量處如主文刑示
    之刑，以示懲儆。
據上論斷，應依刑事訴訟法第二百九十九條第一項前段，刑法第三百二十八條第一項
、第四十七條、第十九條第二項判決如主文。
本案經檢察官吳慧蘭到庭執行職務
中      華      民      國    九十二    年      五      月    二十一    日
                                  臺灣宜蘭地方法院刑事第二庭
                                        審判長法  官  林  明  山
                                              法  官  鄭  貽  馨
                  法  官  辜  漢  忠
右正本證明與原本無異。
如不服本判決，應於判決送達後十日內，向本院提出上訴狀。（應附繕本）
                                              書記官  林  秀  麗
中      華      民      國    九十二    年      五      月    二十二    日
附錄本案論罪科刑法條全文：
刑法第三百二十八條第一項
意圖為自己或第三人不法之所有，以強暴、脅迫、藥劑、催眠術或他法，至使不能抗
拒，而取他人之物或使其交付者，為強盜罪，處五年以上有期徒刑。


司法院資訊處製作；財團法人民間司法改革基金會備份。
